臺灣臺中地方法院民事裁定  100年度監宣字第220號
聲  請  人  鄭文章
相  對  人  謝林桂英
上列聲請人聲請監護宣告事件，本院裁定如下：
    主  文
宣告謝林桂英（國民身分證統一編號：Ｚ000000000號
）為受監護宣告之人。
選定鄭文章為受監護宣告之人之監護人。
指定張謝淑娟為會同開具財產清冊之人。
聲請費用由受監護宣告之人負擔。
    理  由
一、聲請意旨略以：聲請人鄭文章（男、民國○○年○○月○○
    ○日生、國民身分證統一編號：Ｚ000000000號）
    為相對人謝林桂英（女、民國前四年五月十八日生、國民身
    分證統一編號：Ｚ000000000號）之外孫。相對人
    於九十五年十二月四日因年事已高、行動不便，住進康福護
    理之家，於九十八年間中風後失去意識，迄今均不見起色，
    不能處理自己生活事務，且精神狀況已達不能為意思表示或
    受意思表示，或不能辨識其意思表示之效果，為此聲請對其
    為監護之宣告。並請選定聲請人為監護人，並指定相對人之
    女張謝淑娟（女、十七年十一月一日生，國民身分證統一編
    號：Ｚ000000000號）為會同開具財產清冊之人等
    語。
二、按對於因精神障礙或其他心智缺陷，致不能為意思表示或受
    意思表示，或不能辨識其意思表示之效果者，法院得因本人
    、配偶、四親等內之親屬、最近一年有同居事實之其他親屬
    、檢察官、主管機關或社會福利機構之聲請，為監護之宣告
    。受監護宣告之人應置監護人。法院為監護之宣告時，應依
    職權就配偶、四親等內之親屬、最近一年有同居事實之其他
    親屬、主管機關、社會福利機構或其他適當之人選定一人或
    數人為監護人，並同時指定會同開具財產清冊之人。法院選
    定監護人時，應依受監護宣告之人之最佳利益，優先考量受
    監護宣告之人之意見，審酌一切情狀，並注意下列事項：(一)
    受監護宣告之人之身心狀態與生活及財產狀況。(二)受監護宣
    告之人與其配偶、子女或其他共同生活之人間之情感狀況。
    (三)監護人之職業、經歷、意見及其與受監護宣告之人之利害
    關係。(四)法人為監護人時，其事業之種類與內容，法人及其
    代表人與受監護宣告之人之利害關係，民法第十四條第一項
    、第一千一百十條、第一千一百十一條第一項、第一千一百
    十一條之一分別定有明文。
三、經查：
  (一)聲請人主張之事實，業據提出戶籍謄本、中華民國身心障礙
    手冊、診斷證明書在卷可憑。是聲請人既為相對人四親等內
    之親屬，依法自得聲請對相對人為監護之宣告。本院於鑑定
    人即中國醫藥大學附設醫院黃介良醫師前訊問相對人姓名、
    年籍、住所、與聲請人之關係等問題，相對人對於叫喚均無
    反應。嗣經鑑定醫師再為進一步之診斷，其鑑定結果認：相
    對人身上有鼻胃管、尿布，意識呈僵直狀態，過去身體健康
    無系統疾病史，二年前出現腦血管中風現象，目前對外界無
    反應、思考能力、無對自己行為利害得失之意思能力及認知
    理解判斷能力，無管理處分自己財產之能力，短期內無法回
    復，其因失智症，精神障礙之程度重大，可為監護宣告等語
    ，此有本院一○○年八月十六日家事法庭監護宣告訊問筆錄
    附卷可稽。綜上所述，本院審酌上開勘驗結果及鑑定醫師所
    為之鑑定意見，認相對人因精神障礙，致不能為意思表示或
    受意思表示，亦不能辨識其意思表示效果，故聲請人聲請對
    相對人為監護之宣告，為有理由，應予准許。
  (二)查相對人之父母、配偶及長子、長女均已歿，其次女張謝淑
    娟、外孫（長女之子女）鄭文慶、鄭玉寶均推選聲請人擔任
    相對人之監護人，負責照顧養護相對人身體等事實，有戶籍
    謄本、親屬系統表、親屬團體會議推定監護人、會同開具財
    產清冊之人說明書為證，聲請人亦表示同意。本院參酌前揭
    各節，認由聲請人鄭文章任相對人之監護人，最能符合受監
    護宣告之人之最佳利益，爰選定關係人鄭文章為相對人之監
    護人。
  (三)另聲請人、鄭文慶、鄭玉寶均推選相對人之次女張謝淑娟擔
    任會同開具財產清冊之人，張謝淑娟亦同意擔任等事實，有
    戶籍謄本、親屬系統表、親屬團體會議推定監護人、會同開
    具財產清冊之人說明書、同意書在卷可憑，爰指定張謝淑娟
    為會同開具財產清冊之人。
  (四)末按民法第一千一百十三條準用同法第一千零九十九條、第
    一千一百零九條之規定，監護開始時，監護人對於受監護人
    之財產，應依規定會同法院指定會同開具財產清冊之人，於
    二個月內開具財產清冊，並陳報法院；監護人於執行監護職
    務時，因故意或過失，致生損害於受監護人者，應負賠償之
    責。基上，監護人鄭文章於本裁定確定後，應會同如主文第
    三項所示之法院指定人張謝淑娟，於二個月內開具財產清冊
    ，並陳報法院，併此敘明。
四、依民事訴訟法第六百零八條第一項，裁定如主文。
中    華    民    國   100    年    8     月    25    日
                  家事法庭    法  官  林純如
以上為正本係照原本作成。
如不服本裁定關於選定監護人及指定會同開具財產清冊之人等部
分，應於送達後十日內向本院提出抗告狀，並繳納抗告費新臺幣
一千元；其餘關於宣告監護之部分，不得抗告。
中    華    民    國   100    年    8     月    25    日
                              書記官  王麗麗